最　高　行　政　法　院　判　決
　　　　　　　　　　　　　94年度判字第00105號
上　訴　人　乙○○
被 上訴 人　臺南縣環境保護局
代　表　人　甲○○
上列當事人間因違反道路交通管理處罰條例事件，上訴人對於中
華民國92年10月3日高雄高等行政法院92年度訴字第758號判決，
提起上訴，本院判決如下：
　　主  文
上訴駁回。
上訴審訴訟費用由上訴人負擔。
　　理  由
本件上訴人在原審起訴主張：被上訴人於民國91年8月5日在上訴
人所有停放在臺南縣文化局停車場之車輛上黏貼「臺南縣佔用道
路廢機動車輛清理通知書」，載明該車為廢棄車輛，限於48小時
內自行清理，逾期未清理者，將依法先行移置至貯存場等語。惟
系爭車輛之行駛效用尚未毀損消滅，並非廢棄車輛，且係停放在
公有停車場之停車格內，難謂有占用道路情事。被上訴人認定系
爭車輛為占用道路廢棄車輛，於法有違。又被上訴人亦無逕行認
定系爭車輛屬占用道路廢棄車輛之權限；而自系爭車輛之引擎號
碼亦得查知車輛之所有人，然被上訴人卻未送達通知上訴人，即
逕行移置系爭車輛，於法顯有違誤等情，爰請判決確認被上訴人
91年8月15日張貼之通知書違法。被上訴人應賠償上訴人修理費
新臺幣（下同）10萬元，財物損失10萬元，車輛解體損害30萬元
及精神損害200萬元。
被上訴人則以：系爭車輛經被上訴人於91年8月15日依佔用道路
廢棄車輛認定標準查報處理及收取費用辦法，以該車輛因逾期檢
驗由交通部公路總局嘉義區監理所麻豆監理站於89年2月23日逕
予逾檢註銷，其無牌車輛未符合車輛檢驗規範，且左側車體受損
，明顯符合廢棄車輛，經由環境保護機關派員現場勘查認定後，
張貼「臺南縣佔用道路廢機動車輛清理通知書」於車體明顯處，
經48小時仍無人清理者，由被上訴人先行移置至指定場所存放。
嗣上訴人提出訴願，上訴人乃於同年9月24日以環教字第0910029
365號函通知上訴人，請該無牌廢棄車輛所有人或其代理人於文
到7日內攜帶身分證、車輛行照或可資證明車輛所有權之相關文
件，至契約商（元統企業商行）繳交移置及保管費用後領回。上
訴人屆期未依規定領回移置保管之車輛，故被上訴人乃依法予以
解體等語，作為抗辯。
原審斟酌全辯論意旨及調查證據之結果，以上訴人所爭執之原處
分即被上訴人91年8月15日編號002951號臺南縣佔用道路廢機動
車輛清理通知書，載明：「本車依『道路交通管理處罰條例第82
條之1』及『佔用道路廢棄車輛認定標準查報處理及收費辦法』
查報認定為廢棄車輛，車輛所有人請於48時小內．．．自行清理
，逾期未清理者，由本縣環境保護局依法先行移置至貯存場。」
有該處分書附原處分卷可稽；因上訴人未於48小時內清理，被上
訴人遂於91年8月22日委託元統企業商行，將系爭車輛予以移置
至善化鎮○○路81號廢車貯存場，亦據被上訴人陳述在卷。上開
94年8月15日之通知書，乃就系爭車輛是否為占用道路之廢棄車
輛在法律上具有重要意義之物之性質為確認之行政處分；本件原
處分是否適法，其爭點即在於系爭車輛，被上訴人認屬占用道路
廢棄車輛之認定是否適法。查系爭車輛並未懸掛車牌，且車輛左
側車體受損，車窗無法正常使用，其車內係堆放雜物及飼養流浪
狗一節，已經兩造分別陳述在卷，並有照片5張附卷可按。系爭
車輛未懸掛車牌，依據道路交通管理處罰條例第12條第1項第1款
、第9款及道路交通安全規則第8條之規定，係不得作為車輛行駛
道路之用途使用，且系爭車輛外觀上復有車體受損及車窗無法正
常使用之破損情形，加以車內又放置雜物及飼養流浪狗等非屬車
輛常態用途之使用，客觀上當屬明顯已失去原效用之車輛，是被
上訴人認其為廢棄車輛，並無不合。又按道路交通管理處罰條例
第3條第1款規定：「道路：指公路、街道、巷弄、廣場、騎樓、
走廊或其他供公眾通行之地方。」系爭車輛所停放之行政院衛生
署新營醫院之公有停車場，係與附近道路相通並無任何阻隔，且
任何人均得進入通行之處所，有現場平面圖一紙及照片7張在卷
可按，是此停車場之整體當為供公眾通行之地方，其中停車格即
是在此供公眾通行之範圍內予以劃設，以供公眾停放車輛之處，
當亦屬道路之一部；而此供公眾通行之地方，其設置目的即係為
供公眾通行，及通行時附帶所需之停車使用。系爭車輛已可認定
為廢棄車輛，則其停放於停車格中，自即構成占用道路。是被上
訴人認定其為占用道路之廢棄車輛，即屬有據。再依行為時道路
交通管理處罰條例第82條之1第1項之規定，占用道路之廢棄車輛
，警察機關、環境保護主管機關均有認定之權限。且佔用道路廢
棄車輛認定標準查報處理及收取費用辦法第4條第1、2項，亦規
定警察機關、環境保護機關均有認定是否為占用道路廢棄車輛之
權限，更將「知悉所有人之車輛」由警察機關循書面通知之方式
限期清理；至於逾期仍未清理或認領，或車輛所有人行方不明無
法通知或無法查明車輛所有人者，則由環境保護機關處理之方式
進行權限之劃分。是系爭車輛是否為占用道路之廢棄車輛，無庸
經警察機關及環境保護機關共同會堪認定。因系爭車輛未懸掛車
牌，被上訴人就該車之外觀並無法立即查得所有人，依公益與私
益平衡之原則，當認此種情況係屬無法查得車輛所有人之情形，
故由被上訴人為占用道路廢棄車輛之認定，即堪採取。又按行為
時道路交通管理處罰條例第82條之1第1項之規定，所稱「通知車
輛所有人限期清理」，係指得查知所有人之情況，否則法條中即
無再規範「車輛所有人行方不明無法通知或無法查明該車輛所有
人情形」之處理方式；而通知車輛所有人限期清理之前提，需知
悉車輛所有人姓名及相關資料，是於車輛未懸掛車牌之情況，主
管機關人員依其外觀之通常調查並無法查知所有人，縱依引擎號
碼得查知所有人，然引擎號碼之查核究非依據外觀之通常調查所
得查知之事項，應認此種車輛非屬應由警察機關通知車輛所有人
限期清理之範圍。系爭車輛並未懸掛車牌一節，已如前述，是其
自非應由警察機關通知限期清理之車輛。況被上訴人將系爭車輛
移置後，因得知上訴人應為所有人，亦以書面通知上訴人攜帶相
關文件領回系爭車輛，有被上訴人91年9月24日環教字第0910029
365號函附原處分卷可稽。另行為時道路交通管理處罰條例第82
條之1第2項更明文規定：「前項廢棄車輛應先行移置。」是上訴
人以系爭車輛得依引擎號碼查知其為所有人，被上訴人卻未寄達
通知予上訴人，主張原處分係屬違法云云，即無可採。本件原處
分於法並無不合；且被上訴人係因通知上訴人領回系爭車輛，並
依佔用道路廢棄車輛認定標準查報處理及收取費用辦法規定為公
告後，因上訴人仍未領回系爭車輛，始依廢棄物予以清除解體等
情，已經被上訴人陳述甚明，並有該通知函及公告附原處分卷可
按；上訴人以原處分違法為由，請求被上訴人為損害賠償，自無
可採。上訴人請求確認被上訴人91年8月15日張貼之通知書違法
，並請求被上訴人應賠償上訴人修理費10萬元，財物損失10萬元
，車輛解體損害30萬元及精神損害200萬元，均無理由，因將上
訴人之訴駁回。
上訴意旨略謂：系爭車輛於被上訴人張貼通知書時正處於上訴人
使用中之財產，原判決所載被上訴人主張「．．．時常自車內湧
出．．．屢勸不聽，並蓄意攻擊文化局人員」語意，表示「系爭
車輛處於使用中且有特定人員狀況」在被上訴人知悉範圍內，與
爾後被上訴人表示其無可查知車輛車輛所有人說詞顯係推拖矛盾
之詞，不足採信。另依判決書所載「．．．查車輛所有人主觀上
是否有廢棄之意思，第三人無從認定，故是否屬於占用道路之廢
棄車輛，主管機關亦只能自外觀之情形，客觀認定之．．．」明
顯違背「證據法則」、「經驗原則」。而被上訴人首次隨意在車
後行李廂上貼上拖吊通知書，有違憲法保護人民財產之立憲意旨
，對私有財產之侵犯公然挑釁。上訴人若違反道路交通管理處罰
條例第82條之1規定，為占用道路之廢棄車輛，理應須構成「占
用」、「道路」、「廢棄車輛」三要素同時存在。行為時佔用道
路廢棄車輛認定標準查報處理及收取費用辦法第2條規定，「認
定為廢棄車輛」前提須為「占用道路車輛」，本案沒有提示警察
單位開立之「占用道路車輛」之證據，也沒有警察機關通知車輛
所有人限期清理之通知書，引用上開條文執行的構成要件不符。
另判決書解釋「在署立新營醫院停車場的地點屬於道路之一部」
的論點，略謂該處停車場附屬於道路而設，縱然如此，道路停車
位置可分為「有停車格」與「無停車格」兩種；而「無停車格」
可能被解釋成「占用」，但「有停車格」是「法律指定」的位置
，即屬於道路之一部，何來「占用」？況且依據上開條文意旨先
有「占用道路」再有「廢棄車輛的認定」的程序規定，判決書顛
倒論述，先承認「廢棄車輛的認定」，再「．．．該系爭車輛已
可認定為廢棄車輛，詳如前述，是其停放於公有停車場之停車格
中，當亦構成占用道路」的違法不當解讀。又被上訴人主張「．
．．長期佔用公有停車場，車輛內堆放雜物．．．飼養五六隻流
浪狗窩居車內．．．屢勸不聽，並蓄意攻擊文化局人員．．．被
上訴人於91年8月2日接獲民眾陳情，遂派員前往臺南縣政府文化
局之公家停車場張貼清理通知書」，缺乏有效違規憑證下，驟然
胡貼通知書。被上訴人若認為系爭車輛髒亂惡臭，影響觀瞻及環
境衛生，大可取證，依相關法令辦理，但絕不是胡貼未經查證之
通知書，作為執行說詞，流於濫權，騷擾人民，甚而侵害財產。
又判決書解讀「被上訴人認屬占用道路廢棄車輛之認定是否適法
」乙節，未依條文內容檢審證據，據以變更條文意旨逕行以說明
方式解讀，致異於條文規定，互相矛盾。如判決書解讀內容：「
．．．未懸掛汽車牌照之汽車，依法係不得行駛之汽車，．．．
此種汽車當係不再供車輛行駛道路用途使用．．．」按道路交通
管理處罰條例規定未懸掛汽車牌照之汽車「禁止行駛」而已，祇
要重新領取牌照再通過驗車即可行駛道路，判決書自行解讀「此
種汽車當係（不再）供車輛行駛道路之用途使用」繼之以「．．
．客觀上當屬明顯已失去原效用之車輛」作為「已失去原效用之
車輛」定義，超出監理單位之車輛管理內容。未懸掛汽車牌照之
汽車各有其不一之狀況，而處於「禁止行駛」之暫時狀態，但絕
非如判決書所謂「此種汽車當係（不再）供車輛行駛道路之用途
使用」之「喪失行駛」永久狀態。此類車輛（未懸掛汽車牌照之
汽車）在監理單位之車輛管理上有其固有之法律定位，無以透過
法院判決來決定。又判決解讀「上訴人之車輛屬於占用道路之廢
棄車輛」乙節，違反證據法則與經驗法則。依判決書對照解讀內
容係引用「占用道路之廢棄車輛認定標準查報處理及收取費用辦
法」第2條規定：「占用道路車輛，有下列情形之一者，認定為
廢棄車輛．．．二車輛髒污、銹蝕、破損，外觀上明顯失去原效
用之車輛」然觀之判決書既否定「系爭車輛之機械效用並未喪失
，非廢棄車輛」說法；復「否定系爭車輛非屬常態用途之使用，
客觀上當屬明顯已失去原效用之車輛」，其意無非「原效用之車
輛屬常態用途之使用」。判決書解讀「．．．已失去原效用之車
輛」之解讀內容違反證據法則與經驗法則。(Ｉ)「左側車體受損
；車窗無法正常使用（僅右前窗被破壞）」此情形屬一般使用中
車輛正常損害，沒有足夠理由歸入「廢棄車輛」之認定，且條文
內亦無如此規定。(II)「車內放置雜物（私物）及飼養流浪狗（
私人飼養）等非屬車輛常態用途之使用」乙節，按車內屬於私人
自由運用空間，況且暫時在禁止行駛車況下更屬於私人規劃之空
間範圍，亦不屬於「占用道路廢棄車輛認定標準查報處理及收取
費用辦法」第2條所規定之認定範圍。然在系爭車輛之機械效能
仍然保存下隨時祇要重新申領新車牌及解除禁駛，恢復行駛車輛
之效能。(III)判決書未針對上開辦法第2條之條文規定之相關證
據作出判決。(Ⅳ)判決書解讀「．．．是關於系爭車輛是否為占
用道路之廢棄車輛，並無庸經警察機關及環境保護機關共同會勘
認定，而是二機關均有認定之權限；．．．」；「．．．足見是
否為占用道路之廢棄車輛，警察機關、環境保護主管機關均有認
定之權限，．．．」。按道路交通管理處罰條例第82條之1「占
用道路之廢棄車輛，經民眾檢舉或由警察機關、環境保護主管機
關查報」，記述「查報」並非「認定」，意即二機關均有「查報
」義務；並非「認定權限」；判決書技巧性將「查報」扭曲為「
認定」，企圖混淆判決。「占用道路廢棄車輛認定標準查報處理
及收取費用辦法」第4條「占用道路廢棄車輛由警察機關、環境
保護機關派員現場勘查認定後」判決書將文內「、」頓號譯成「
或」；然觀上下文意，似以「暨」亦較貼近文意。縱令採「或」
意上開兩機關均有認定之權限，但環境保護機關也僅能就「廢棄
車輛認定」項目執行法定之權限；至於「占用」「道路」項目之
認定，就環境保護機關立場而言，尚無法定之認定權限。另依「
占用道路廢棄車輛認定標準查報處理及收取費用辦法」第2條之
條文內容可知在「認定為廢棄車輛」前提先須「認定為占用道路
車輛」，然判決書對於再解讀「．．．至於廢棄車輛其既已不具
車輛係供通行使用之通常效用，是其停放於停車格中，自即構成
占用道路．．．」判決書之解讀，自是違法判決。再按道路交通
管理處罰條例第82條之1暨占用道路廢棄車輛認定標準查報處理
及收取費用辦法第4條均各自明定「．．．由警察機關通知車輛
所有人限期清理．．．」；「．．．前項廢棄車輛張貼通知後，
警察機關應查明車輛所有人，以書面通知其限期清理或至指定場
所認領．．．」然本案從未有警察機關任何文書往來於上訴人間
，明顯與執行本案相關法令規定有違背，而相反地，判決書卻大
放厥詞，隻字未提執行機關違法部份等云云；判決書解讀「．．
．而要通知車輛所有人限期清理，其前提需知悉車輛所有人之姓
名及相關資料，是於車輛未懸掛車牌之情況，主管機關人員依其
外觀之通常調查並無法查知所有人．．．是於車輛未懸掛車牌之
情況，應認定此種車輛非屬應由警察機關通知所有人限期清理之
範圍。．．．」本案基本上屬於證據不足、條件不完成、構成要
件不符、不具行政執行名義，被上訴人侵權行為的犯意明顯，是
犯罪行為，非行政行為。原判決對於法令內容解讀與原意旨有違
，甚且解釋扭曲，造成違法行政行為被合理化云云。
本院查：按「佔用道路之廢棄車輛，經民眾檢舉或由警察機關、
環境保護主管機關查報後，由警察機關通知車輛所有人限期清理
；車輛所有人逾期未清理，或有車輛所有人行方不明無法通知或
無法查明該車輛所有人情形，經公告一個月仍無人認領者，移送
由環境保護主管機關依廢棄物清除。」、「前項廢棄車輛應先行
移置。」、「第1項廢棄車輛之認定標準、查報處理及對廢棄車
輛所有人收取費用辦法，由交通部會同內政部、法務部、行政院
環境保護署定之。」行為時道路交通管理處罰條例第82條之1定
有明文。上開規定，業已揭示「佔用道路之廢棄車輛」，係依民
眾檢舉或由警察機關、環境保護主管機關主動查報，而警察機關
及環境保護主管機關共同協力查報，固無不可；如依其各自之法
定職權就具體個案予以查報，尚無違法可言。上訴人主張本案沒
有提示警察單位開立之「占用道路車輛」之證據，也沒有警察機
關通知車輛所有人限期清理之通知書，系爭91年8月15日張貼之
通知書應屬違法云云，殊無足採。次查，系爭車輛是否屬於「佔
用道路之廢棄車輛」，核屬事實認定問題，事實審法院有衡情斟
酌之權，苟已斟酌全辯論意旨及調查證據之結果，而未違背論理
法則或經驗法則，不得遽指為違法。原判決以系爭車輛所停放之
行政院衛生署新營醫院之公有停車場，係與附近道路相通並無任
何阻隔，任何人均得進入通行之處所，自屬道路之一部。又系爭
車輛並未懸掛車牌，依規定不得作為車輛行駛道路之用途使用，
且車輛外觀上復有車體受損及車窗無法正常使用之破損情形，加
以車內又放置雜物及飼養流浪狗等非屬車輛常態用途之使用，客
觀上當屬明顯已失去原效用之車輛，是被上訴人認其為廢棄車輛
，並無不合，業已敘明其判斷之依據及得心證之理由，經核並無
違誤，亦無違背證據法則或經驗法則可言。從而，原判決以上訴
人請求確認被上訴人91年8月15日張貼之通知書違法，並請求被
上訴人應賠償上訴人修理費10萬元，財物損失10萬元，車輛解體
損害30萬元及精神損害200萬元，均無理由，而駁回上訴人之訴
，並無違背法令情事。上訴論旨，無非對於原判決所持法律上之
見解有所爭執，並就原審取捨證據、認定事實之職權行使事項，
指摘原判決違誤，求予廢棄，難認有理由，應予駁回。
據上論結，本件上訴為無理由，爰依行政訴訟法第255條第1項、
第98條第3項前段，判決如主文。
中    華    民    國    94    年    4    月    28     日
                  第三庭審判長法  官　廖　政　雄
                              法  官　林　清　祥
                              法  官　鍾　耀　光
                              法  官　姜　仁　脩
                              法  官　胡  國  棟
以  上  正  本  證  明  與  原  本  無  異
中    華    民    國    94    年    4    月    28     日
　　　　　　　　　　　　　　　書記官　蘇　金　全
